【裁判字號】    98,交聲,39
【裁判日期】    980609
【裁判案由】    違反道路交通管理處罰條例聲明異議
【裁判全文】
臺灣雲林地方法院交通事件裁定          98年度交聲字第39號
移送機關即
原處分機關  交通部公路總局嘉義區監理所雲林監理站
異  議  人
即受處分人  進育汽車通運股份有限公司
法定代理人  甲○○
訴訟代理人  乙○○
上列異議人即受處分人因違反道路交通管理處罰條例案件，對於
交通部公路總局嘉義區監理所雲林監理站98年2 月26日所為之雲
監裁字第裁72-HC0000000號裁決處分（原舉發違反道路交通管理
事件通知單：臺中縣警察局97年11月18日中警交字第HC0000000
號），聲明異議，本院裁定如下：
    主  文
異議駁回。
    理  由
一、原處分意旨略以：異議人即受處分人進育汽車通運股份有限
    公司（下稱進育公司）所有、由郭家豪駕駛之車牌號碼905-
    HA號營業貨運曳引車（下稱本案曳引車），於民國97年11月
    18日上午6 時13分許，行經臺中縣石岡鄉○○街與九房巷口
    ，在設有網狀線之禁止臨時停車處所停車，經員警現場拍照
    後逕行舉發，嗣經原處分機關認異議人違規事實明確，依道
    路交通管理處罰條例第56條第1 項第1 款規定，裁處異議人
    罰鍰新臺幣（下同）1,200 元。
二、聲明異議意旨略以：異議人所有之本案營業貨運曳引車，於
    97年11月18日上午6 時13分許，因行駛於車輛壅塞之上開路
    段，遭前方車輛臨時停車，致異議人車輛不得不停駛於石岡
    鄉○○街與九房巷口之網狀線上，異議人並非恣意停車，尚
    留有前方可供車輛行駛出入之空間，為此聲明異議，請求撤
    銷原處分。
三、按駕駛人駕駛汽車，應遵守道路交通標誌標線、號誌之指示
    ，並服從交通指揮人員之指揮，道路交通安全規則第90條定
    有明文。次按「汽車駕駛人停車時，有下列情形之一者，處
    600 元以上1,200 元以下罰鍰：一在禁止臨時停車處所停車
    」「逕行舉發，應記明車輛牌照號碼、車型等可資辨明之資
    料，以汽車所有人為被通知人製單舉發。」道路交通管理處
    罰條例第56條第1 項第1 款、第7 條之2 第4 項分別定有明
    文。又網狀線，係用以告示車輛駕駛人禁止在設置本標線之
    範圍內臨時停車，防止交通阻塞，道路交通標誌標線號誌設
    置規則第173 條亦有明定。末按「人民違反法律上之義務而
    應受行政罰之行為，法律無特別規定時，雖不以出於故意為
    必要，仍須以過失為其責任條件。但應受行政罰之行為，僅
    須違反禁止規定或作為義務，而不以發生損害或危險為其要
    件者，推定為有過失，於行為人不能舉證證明自己無過失時
    ，即應受處罰。」司法院大法官會議釋字第275 號意旨可資
    參照。
四、本院之判斷：
    異議人固坦認本案曳引車為其所有，於97年11月18日上午6
    時13分許，行經臺中縣石岡鄉○○街與九房巷之路口，並停
    置於該路段之路口，惟否認有何違規停車之行為，辯稱當時
    係車流壅塞、前面車輛停住，致本案曳引車緊急停在九房巷
    口云云。經查：
(一)、證人即舉發員警丙○○於本院調查時證述：我目前任職於臺
    中縣警察局東勢分局石岡派出所，於97年11月18日上午6 時
    許在執行交整勤務時，接到民眾報案，說石岡鄉○○街往長
    庚橋方向沿線有砂石車違規停車，請我們前往取締，我就前
    往取締拍照，看到車牌號碼905-HA號砂石車（即本案曳引車
    ）停在石城街與九房巷口的黃網線上；本案是我舉發，當天
    時間早上6 點多而已，只有砂石車違規停車，根本沒有塞車
    的情形，車牌號碼905-HA號砂石車駕駛人離開駕駛座，車還
    在發動，我即依法拍照存證，返所告發；我至現場後，從車
    牌號碼905-HA號砂石車擋風玻璃前，目測該車駕駛人沒有在
    車上，當天早上6 點多天色剛亮，我往車窗裡面看，就是沒
    有看到人，整個過程到我離開後，沒有看到駕駛回來等語，
    並庭呈舉發採證照片1 紙以證其說（參本院卷第24頁背面至
    27頁背面、第33至37頁）。又本案曳引車前車頭全部的確停
    放於標示有網狀線之路口處乙情，亦有舉發採證照片1 紙在
    卷可明（參本院卷第11頁）。復衡諸執勤警員係依法執行公
    務，與異議人並不相識，素無怨隙，且目睹及取締異議人上
    開違規情事，應無設詞攀誣、或虛構違規事實以陷害異議人
    之理，況警員執行公務本身受行政懲處責任之監督，到庭具
    結作證更以刑罰擔保其真實性，殊無甘冒行政懲處及刑法偽
    證罪責任而刻意誣陷異議人之必要，是證人丙○○之證詞，
    應可採信。此外，復有臺中縣警察局97年11月18日中警交字
    第HC0000000 號舉發違反道路交通管理事件通知單、臺中縣
    警察局東勢分局98年1 月16日中縣東警交字第0980000185號
    函及臺中縣警察局東勢分局受理違反交通管理事件申訴舉發
    人說明意見表各1 紙，及車號查詢汽車車籍資料1 紙附卷可
    稽（本院卷第6 、9 、10、33、35頁）。勾稽以上，足見：
    異議人所有之本案曳引車，於97年11月18日上午6 時13分許
    ，途經臺中縣石岡鄉○○街往長庚橋方向，在石城街與九房
    巷路口設有網狀線之禁止臨時停車處所停車等情，應可認定
    。
(二)、異議人辯稱係因當時車輛壅塞，不得不將車輛停止於網狀線
    云云。但是，證人丙○○於本院訊問時證稱當天早上六點多
    而已，只有砂石車違規停車，根本沒有塞車的情事發生（參
    本院卷第25頁），並提當日所舉發之其他違規砂石車照片以
    證其說（參本院卷第36至37頁），衡諸本案舉發時間為97年
    11月18日上午6 時13分許，尚未到上課、上班之車潮時間，
    顯無可能有何車流堵塞，致異議人不得不違規之情事發生，
    異議人所執之詞，與事實相悖，無法採信。
(三)、異議人又稱係因前方車輛突然停車，致本案曳引車僅得停止
    於網狀線，且於前方留有可供車輛行駛之空間云云。惟網狀
    線，係用以告示車輛駕駛人禁止在設置本標線之範圍內臨時
    停車，防止交通阻塞，道路交通標誌標線號誌設置規則第17
    3 條已有明文。是駕駛人行經置有網狀線之區域時，本應注
    意前方車輛是否通過路口，復確認前方道路是否保留足夠之
    空間，可供經過網狀線所設置的區域，始得通行而過。又證
    人郭家豪即本案曳引車之駕駛於本院訊問時證稱：我在97年
    11月18日上午6 時13分，駕駛本案曳引車，行經臺中縣石岡
    鄉○○街與九房巷口時，有把車子停在路口處，路口下面有
    劃著黃色網線（參本院卷第26頁），是異議人所僱請之駕駛
    人於當日亦明知上開路口設有禁止臨時停車之網狀線，果若
    異議人所述為真，其所僱請之駕駛人既明知上開路口設有網
    狀線，亦未能注意及此，依然停置於上開設有網狀線之區域
    內，亦顯有過失，不能執此免責。
(四)、證人郭家豪雖於本院調查時證稱：員警拍照時，我人就坐在
    砂石車的駕駛座上云云（參本院卷第26頁反面）。然按臨時
    停車係指車輛因上、下人、客，裝卸物品，其引擎未熄火，
    停止時間未滿三分鐘，保持立即行駛之狀態，道路交通管理
    處罰條例第3 條第9 款定有明文，本案曳引車既已停置於禁
    止臨時停車之網狀線上，縱然本案曳引車駕駛郭家豪當時坐
    在本案曳引車駕駛座內，保持立即行駛之狀態，仍構成臨時
    停車之事實，惟該處既設有網狀線，即屬禁止臨時停車之處
    所，自難據此為異議人有利之認定。
(五)、綜上所述，異議人於上述時、地在禁止臨時停車處所停車之
    違規行為，應堪予認定，異議人為此聲明異議，為無理由，
    應予駁回。
五、應依道路交通管理處罰條例第87條第2 項、道路交通案件處
    理辦法第19條，裁定如主文。
中    華    民    國    98    年    6     月    9     日
                  交通法庭  法  官  藍家偉
以上正本證明與原本無異。
如不服本裁定，應於裁定送達後5 日內向本院提出抗告狀（須附
繕本）。
                            書記官  王雪招
中    華    民    國    98    年    6     月    9     日


司法院資訊處製作；財團法人民間司法改革基金會備份。
